【裁判字號】    99,易,653
【裁判日期】    991103
【裁判案由】    詐欺
【裁判全文】
臺灣桃園地方法院刑事判決               99年度易字第653號
公  訴  人  臺灣桃園地方法院檢察署檢察官
被      告  丁○○
            甲○○
上列被告等因詐欺案件，經檢察官提起公訴（98年度偵字第2622
4 號），本院判決如下：
    主  文
丁○○、甲○○共同意圖為自己不法之所有，以詐術使人將本人
所有之物交付，各處有期徒刑肆月，如易科罰金，均以新臺幣壹
仟元折算壹日。
    事  實
一、緣丁○○及甲○○2 人於民國98年11月2 日中午11時40分許
    ，在桃園縣中壢市○○路○段450 號「家樂福內壢店」內，
    乘無旁人留意之際，共同基於意圖為自己不法所有之犯意聯
    絡，先一同將上開賣場內寢具區所販售之品牌為PIERRE BAL
    MAIN牌之天然水鳥羽絨被枕（以下簡稱羽絨被枕）及品牌為
    WOOL ENQUILT牌之抗菌人工羊毛被（以下簡稱羊毛被）等2
    組寢具放置於上開賣場所提供之大型手推車內，並將該手推
    車推至上開賣場之玩具區，先由甲○○至上開賣場之雜貨區
    拿取水果刀1 把（未據扣案），復由丁○○持上開水果刀1
    把將前開2 組寢具之外包裝束帶割開，繼將標價條碼為新臺
    幣（下同）799 元之羊毛被廣告紙與標價條碼為2,990 元之
    羽絨被枕廣告紙對換。渠等於完成上開行為後，又將該放有
    上開2 組寢具之手推車推回上開賣場之寢具區，並承前意圖
    為自己不法所有之接續犯意，以前開方法再行將品牌不詳之
    竹炭健康寢飾（以下簡稱竹炭被）之外包裝束帶割開，繼將
    該竹炭被所附贈之被套（以下簡稱贈品被套）放入上開標籤
    廣告紙為羊毛被，然其內已裝有羽絨被枕之包裝內，圖謀結
    帳時能以低價之羊毛被價格購得高價之羽絨被枕1 組及贈品
    被套1 件。丁○○及甲○○2 人將上開水果刀、羊毛被與竹
    炭被等商品歸還原位後，竟猶不知滿足，復承前意圖為自己
    不法所有之接續犯意，至上開賣場之服飾區，佯裝試穿外套
    ，並於試穿時，先將標價為799 元男連帽鋪棉外套（以下簡
    稱連帽外套）與標價為199 元之男薄裡夾克- 丈青（以下簡
    稱薄裡夾克）各1 件之標價條碼徒手扯下，復將上開件標價
    為199 元之薄裡夾克標價條碼別在上開連帽外套上，圖謀結
    帳時能以低價之薄裡夾克價格購得高價之連帽外套1 件。惟
    丁○○及甲○○2 人前揭行為，業經上開賣場安全課課長鍾
    國暉及助理丙○○透過監視錄影畫面發覺並全程監看，鍾國
    暉並於發現上情後，派員前往上開賣場之寢具區，依照監視
    鏡頭內所顯示之棉被加以察看，發現貨架上有2 組寢飾（即
    羊毛被組與竹炭被組）之防盜扣遭破壞且竹炭被所附贈之被
    套不見，乃於丁○○、甲○○2 人持前開外包裝為羊毛被之
    羽絨被枕1 組暨贈品被套1 件、掛有薄裡夾克標籤之連帽外
    套1 件及渠等所購買之物品前往收銀台結帳後，由上開賣場
    之安全課助理丙○○上前盤問並當場報警，查獲上情。
二、案經桃園縣政府警察局中壢分局報告臺灣桃園地方法院檢察
    署檢察官偵辦後提起公訴。
    理  由
壹、程序事項：
一、按被告以外之人於審判外之言詞或書面陳述，除法律有規定
    者外，不得作為證據；又被告以外之人於審判外之陳述，雖
    不符合同法第159 條之1 至第159 條之4 之規定，但經當事
    人於審判程序同意作為證據，法院審酌該言詞陳述或書面陳
    述作成時之情況，認為適當者，亦得為證據。當事人、代理
    人或辯護人於法院調查證據時，知有第159 條第1 項不得為
    證據之情形，而未於言詞辯論終結前聲明異議者，視為有前
    項之同意，刑事訴訟法第159 條第1 項及第159 條之5 均有
    明文。經查：
  (一)證人即收家樂福內壢店銀台職員林家守於警詢中之證述、證
    人及家樂福安全課助理丙○○於警詢及偵查中之證述，固屬
    傳聞證據，惟檢察官、被告丁○○及甲○○就前揭審判外陳
    述之證據能力，於本院準備程序及審判期日時均不爭執，且
    迄至言詞辯論終結前亦未再聲明異議。經核上開證據資料製
    作時之情況，查無違法不當或證明力明顯過低之瑕疵，亦認
    為以之作為證據應屬適當。
  (二)至本件認定事實所引用之卷內其餘卷證資料（包括桃園縣政
    府警察局中壢分局扣押筆錄、扣押物品目錄表、贓物認領保
    管單各1 份、家樂福發票2 紙等文書證據及物證），並無證
    據證明係公務員違背法定程序所取得，檢察官、被告丁○○
    及甲○○，均未於本院言詞辯論終結前爭執其證據能力，茲
    審酌該等書面陳述作成時之情況，並無不宜作為證據之情事
    ，且本院認為以之作為本件論罪之證據，均與待證事實具有
    關聯性，作為本件之證據亦屬適當，是依上開規定，自得為
    證據。
二、又卷附刑案現場商品照片12張、刑案現場翻拍照片8 張等證
    據，係傳達照相當時現場情況，而透過照片傳達的情形與現
    場真實情形，在內容上的一致性，透過機械的正確性來加以
    保障，換言之，照片並不存在人對現實情形的知覺、記憶所
    經常發生的表現錯誤，是照片之性質亦非供述證據，並無傳
    聞法則之適用，於此亦別無證據證明上開資料有經偽造變造
    之情形，且經本件檢察官、被告丁○○及甲○○同意做為證
    據，是前開照片均具證據能力。
貳、實體事項：
一、訊據被告2 人固不否認渠等有於98年11月2 日中午11時40分
    許前往家樂福內壢店購物乙事，惟矢口否認渠等有何詐欺之
    意圖，均稱辯稱：渠等當日至賣場想要買2 件棉被及2 件外
    套，因棉被種類很多，渠等擔心商品有瑕疵，又因賣場並未
    標示不可打開商品，又無樣品可供比較，且渠等有看到別人
    拆開之棉被，故丁○○就請甲○○去拿賣場之刀子，將包裝
    棉被之塑膠套拉鍊處之繩子割開，將棉被取出摸材質，共開
    了3 件，後來甲○○說先買1 件就好，所以就合挑了1 件附
    被套的棉被，並將拿出之棉被裝回塑膠套中，因渠等打開了
    2 、3 件棉被，所以可能是裝回去時裝錯，渠等是在棉被區
    裝好後，才去玩具區的。至於外套部分，丁○○有試穿了幾
    件，因為標價剛好在拉鍊處，可能是拉的時候標價掉下來，
    甲○○就拿在手上，沒有馬上裝回去，連續試穿2 件均如此
    ，因本來就要買2 件，所以試完後就拿了2 件，甲○○沒有
    比對價錢就直接將標籤放在衣服上，亦即渠等沒有確認標籤
    是否為該衣服所有，後來渠等去結帳時，有反應為何如此便
    宜，而櫃臺人員就直接將2 件外套及1 件棉被拿走，渠等當
    天因為要修理車子，所以身上帶有至少7 萬元現金，另丁○○已在桃園縣政府警察局中壢分局做過8 年義警，不可能做
    這種事云云。惟查：
  (一)上揭事實，業據證人即家樂福內壢店安全課助理丙○○迭於
    警詢、偵查及本院審理時結證稱：伊於賣場監視器錄影畫面
    中看到被告2 人將2 床棉被（即羊毛被及羽絨被枕）放進手
    推車中，並將手推車推到玩具區，丁○○在玩具區等候，甲○○則至賣場拿水果刀1 把回到玩具區，伊看到被告2 人站
    在手推車旁，且丁○○手上有割的動作，女生後來拿水果刀
    離開，接著被告2 人又一起推著手推車回棉被區，被告2 人
    當時在玩具區時是直接打開棉被外包裝，沒有將棉被整件攤
    開拿出來比較，被告2 人是直接將棉被之廣告紙交換，被告
    結帳時，該組寢具之外包裝為羊毛被，然其內卻裝羽絨被寢
    具暨竹炭被所附贈贈品被套1 組，當時被告2 人不承認有將
    棉被外包裝割開。至於夾克部分，因為監視器有死角，所以
    有到被告2 人附近看，伊看到被告2 人在換標籤，不是被告
    2 人不小心扯掉的等語明確（參見臺灣桃園地方法院檢察署
    98年度偵字第26224 號第18頁至第19頁、第64頁至第67頁及
    本院99年度易字第653 號卷宗第43頁正、反面），核與證人
    即家樂福內壢店安全課課長鍾國暉於本院審理時結證稱：賣
    場之監視器鏡頭是固定在玩具區，並沒有辦法拍攝到寢具區
    ，伊等是直接從畫面中看到被告2 人推著手推車站立在玩具
    區，當時手推車內已經有2 組棉被，伊看到甲○○去貨架上
    拿一把刀子又走回玩具區，被告2 人除了破壞棉被防盜扣的
    動作外，亦看到丁○○有做打開棉被套並從裡面抽取東西的
    動作，後來被告2 人就回到寢具區，但因為寢具區沒有鏡頭
    ，所以不知道被告2 人在該處做什麼。伊看到被告2 人有上
    述破壞防盜扣的動作後，有派人員依照監視鏡頭內所顯示之
    棉被加以察看，發現寢飾防盜扣有被破壞，亦即有1 組羊毛
    被所附的廣告紙是羽絨被枕的廣告紙，另外還有1 組竹炭被
    的防盜扣被破壞，且該組竹炭被內附之贈品被套不見，而被
    告2 人在結帳台結帳的那組羽絨被枕所附的廣告紙是羊毛被
    ，且還夾帶竹炭被的贈品被套。又羽絨被枕的外包裝是黑邊
    還有明顯「ＰＢ」標誌，這是該羽絨被枕的標誌，至於羊毛
    被的外包裝則沒有黑邊，也沒有明顯的廠牌標誌。另外賣場
    寢具區有樣品可供顧客觸摸，感受材質，根本不需要打開寢
    飾外包裝去摸棉被的材質，本件中的羽絨被枕有展示，至於
    另外2 組是否有展示伊不確定。賣場之服飾是用繩子把標籤
    穿過拉鍊扣，試穿時應該不易脫落，也不會產生標籤價格互
    換的行為，頂多就是商品沒有標籤而已，然本件卻發現上開
    連帽外套之價格標籤掉在貨架底下，伊等是在被告2 人結完
    帳出收銀台線後才上前盤問等語（參見上開本院卷第44頁至
    第46頁）大致相符。是證人丙○○與鍾國暉就被告2 人如何
    更換寢具廣告紙及如何替換服飾之標籤等情之相關細節均為
    一致之陳述。且證人丙○○及鍾國暉均為上開賣場之員工，
    均係因為維護賣場客人及商品安全而查悉被告2 人之犯行，
    與被告2 人素不相識，復無仇怨，衡情當無自陷偽證罪而構
    詞誣賴被告2 人之理。參以卷內所附之監視器翻拍照片4張
    可知，被告2 人確實係將2 組寢具放在手推車中，推至上開
    賣場之玩具區，且被告甲○○確係於該處將其於賣場所拿取
    之水果刀1 把自封套中取出，是被告2 人確係於上開賣場之
    玩具區，以自上開賣場拿取之水果刀1 把破壞棉被防盜扣無
    訛，足徵上開2 名證人之證述核與事實相符，益徵被告2 人
    供陳：渠等係在寢具區裝好後，才去玩具區云云，顯為臨訟
    卸責之詞，不足採信。另上開羽絨被枕屬高價單品，於上開
    賣場擺有樣品可供客人參考，復據證人鍾國暉於本院審理時
    結證明確，是被告2 人實無在已有羽絨被枕樣品之情況下，
    再行將上開羽絨被枕之外包裝束帶割開，摸其材質之必要，
    渠等之上開行為顯與常情有悖，益徵被告2 人辯稱：渠等將
    上開3 組寢具之外包裝束帶割開，係為比較棉被之材質云云
    ，乃係事後砌詞杜撰，堪難採信。又被告2 人雖辯稱曾向收
    銀員反應為何如此便宜云云，然因本件之收銀員乙○○對於
    本件案情多已不復記憶，自不得據此而為有利於被告2 人之
    認定。至證人丙○○於偵查中雖曾結證稱：被告2 人係將羽
    絨被枕包括棉被、枕頭及竹炭被之贈品被套，放入羊毛被之
    包裝裡，再將羊毛被放入羽絨被枕之包裝裡云云（參見上開
    偵卷第64頁至第65頁），然證人丙○○於本院審理時業已結
    證稱：可能是伊當時沒有聽清楚，伊是說把廣告紙拿出來互
    換，伊之前說交換棉被是說錯了等語明確（參見上開本院卷
    第45頁），且觀之證人丙○○於偵查中先行結證稱：被告2
    人未將棉被整件攤開拿出，而是直接將棉被內顯示商品之廣
    告紙交換等語（參見上開偵卷第65頁至第66頁），復於同日
    偵查庭中再行證稱：被告2 人是將棉被之外包裝束帶割開，
    拿出廣告紙交換，並將竹炭被之贈品被套取出後放入，並沒
    有把棉被拿出來等語（參見上開偵卷第67頁），足徵證人丙○○前開證述被告2 人係交換棉被云云，顯係未聽清楚而為
    之錯誤陳述無訛。故本件既經證人丙○○迭於偵查及本院審
    理時均結證稱：被告2 人係以交換棉被廣告紙之方式而為詐
    欺行為等語，自無從據證人丙○○上開顯然之錯誤證述，而
    為有利於被告2 人之認定，附此敘明。
  (二)又觀之卷附之薄裡夾克標籤照片及鋪棉外套標籤照片各1 張
    可知，該服飾係利用麻繩連結標籤與衣服之拉鍊扣，而本件
    鋪棉外套則係因標籤與麻繩接連處之紙張破裂，而產生標籤
    與麻繩分離之結果，然縱該標籤係因試穿時不慎扯掉，衡情
    該連結標籤與衣服拉鍊扣之麻繩，理應仍掛於衣服之拉鍊扣
    上，始與常情相符。然本件被告2 人攜至上開賣場收銀台結
    帳之外套，卻係產生標籤互換之情形，此情除與上開一般經
    驗法則不符外，亦與本件被告丁○○於本院審理時，當庭將
    證人鍾國暉所攜至法庭之鋪棉外套上之標籤紙扯下，然標籤
    紙與外套相連之麻繩卻未被扯下之實際測試情形相左，且若
    如被告2 人所言，於標籤掉下時，甲○○即將之拿在手上，
    沒有馬上裝回去，後來甲○○沒有比對價錢就直接將標籤放
    在衣服上，則此時亦不會產生標籤互換之結果，至多只會產
    生標籤與連結標籤及衣服拉鍊扣之麻繩分離之情形，況由證
    人鍾國暉上開證述可知，賣場之工作人員係於貨架底下發現
    上開連帽外套之價格標籤，亦與被告2 人上開辯稱情節不符
    ，益徵被告2 人之上開辯稱顯與常情不符，委無足採。
  (三)末縱被告2 人當日確實攜帶鉅額款項且丁○○曾任義警多年
    ，然此均僅係客觀上存在之事實，與本件被告2 人究否涉犯
    詐欺取財乙事，並無直接或間接關聯，故自不得執此遽為有
    利於被告2 人之認定。另被告2 人雖請求傳訊上開賣場之女
    性主管，然渠等僅能描述該人戴眼鏡、帶著對講機，而無法
    具體描述該人之其餘特徵，亦無法提供該人之年籍、地址等
    相關資料供本院傳喚，是本院自無從就此部分進行調查，併
    此敘明。是被告2 人上開犯行，除據上開證人結證綦詳外，
    復有桃園縣政府警察局中壢分局扣押筆錄、扣押物品目錄表
    、贓物認領保管單各1 份、家樂福發票2 紙、刑案現場商品
    照片12張及刑案現場翻拍照片8 張等證據在卷可稽。是本件
    事證已臻明確，被告2 人之上開犯行堪以認定。
二、核被告2 人所為（包括更換棉被、衣服標籤及將贈品被套置
    於外包裝為羊毛被之羽絨被枕組內之行為），均係犯刑法第
    339 條第1 項之詐欺取財既遂罪。又檢察官起訴書雖認被告
    2 人因對換商品標籤而取得標籤與物品實際價格間差價之財
    產上不法利益，且其2 人復因為上開賣場安全課人員查悉上
    情，而未能取得上開羽絨被枕1 組及掛有薄裡夾克標籤之連
    帽外套1 件，認被告2 人該部分所為係涉犯刑法第339 條第
    3 項、第2 項之詐欺得利未遂罪嫌，惟被告2 人以換貼標籤
    之方式施用詐術，客觀上雖有支付部分價金及取得與實際價
    格差價之利益，然該賣場櫃檯結帳人員知悉標籤與該商品實
    際價格有異，當不致同意出售及交付上開商品予被告2 人，
    是被告2 人支付部分價金不過為其施用詐術行為之一部分，
    所詐得者應非價差利益，而係所購商品本身，故仍應成立刑
    法第339 條第1 項之詐欺取財罪。又詐欺取財罪與詐欺得利
    罪之法定刑既屬相同，且仍在同一之社會基礎事實範圍內，
    對被告並無較不利或難以防禦之情形，故本院爰依刑事訴訟
    法第300 條之規定，變更起訴法條逕予處斷，合先敘明。再
    被告2 人業已因將上開羽絨被枕1 組暨贈品被套1 件及掛有
    薄裡夾克標籤之連帽外套1 件攜至收銀台結帳，並因完成結
    帳手續，進而取得購物之發票及上開物品等情，業具證人乙○○及鍾國暉於本院審理時結證明確（參見上開本院卷第34
    頁、第44頁），復有發票2 紙在卷可佐，是被告2 人業已因
    渠等之結帳行為而取得上開物品之管領支配權限，渠等之行
    為核屬既遂，故公訴人認被告2 人上開犯行尚屬未遂，容有
    誤會，惟既遂、未遂為犯罪之樣態，不涉及罪名之變更，檢
    察官以同一罪名之既遂罪起訴，法院審理結果，若認應成立
    同一罪名之未遂罪者，自毋庸變更起訴法條（最高法院96年
    臺上字第5365號號判決意旨可資參照），附此敘明。另被告
    2 人間就上開犯行，均有犯意之聯絡及行為之分擔，為共同
    正犯。按行為人實施犯罪之時地，在自然意義上雖非完全一
    致，然二者仍有部分合致，且犯罪目的單一，依一般社會通
    念，認應評價為一罪方符合刑罰公平原則，如予數罪併罰，
    反有過度處罰之疑，與人民法律感情亦未契合；是於刑法廢
    除牽連犯及連續犯後，應依個案情狀，考量一般社會通念及
    刑罰公平原則，適度擴張一行為概念，論以接續犯或一行為
    觸犯數罪名之想像競合犯，方屬適當（最高法院97年臺上字
    第1880號判決意旨可資參照）。承上，被告2 人於98年11月
    2 日先後3 次所為施用詐術行為，於自然概念上雖屬數行為
    ，然對於自然概念上屬多數行為之犯罪，於法律評價上究屬
    「行為單數」抑或「行為複數」，即應針對個案情形予以審
    究；如具備主觀上一致性（即行為人每次行為時主觀上之意
    思，均維持其意思形成之一致性）與客觀上一致性（包括行
    為手段維持同類性、行為客觀情狀具不變性、行為侵害關係
    具一致性），則雖於自然上係複數行為，然於法律評價結果
    應屬單數，而無庸為複數評價，於此情形應認其犯罪屬「行
    為單數」之一罪，而不應以複數評價之數罪論處。查本件被
    告2 人於98年11月2 日先後2 次換貼標籤及1 次將贈品被套
    置於外包裝為羊毛被之羽絨被枕組內之行為，地點相同、時
    間亦甚為密接，且被告2 人之犯罪目的單一即皆係為施用詐
    術取得財物行為，其犯罪手段亦皆同一，依一般社會通念，
    如予數罪併罰，容有過度處罰之疑，本院認於本件將之評價
    為接續一行為，較符刑罰公平原則。爰審酌被告2 人正值青
    壯，不思以正軌獲取財物，竟因一時貪念，反以低價標籤換
    貼高價標籤之方式，使賣場服務人員陷於錯誤，而以較低價
    格結帳，並交付予高價之物品，危害社會治安及交易秩序，
    且犯後飾詞狡辯，毫無悔意，參以渠等詐欺所得財物價值及
    其犯罪之動機、目的、手段及渠等之素行尚稱良好等一切情
    狀，各量處如主文所示之刑，並於斟酌被告2 人之年齡、學
    歷、職業及家庭經濟狀況等情後，均諭知如主文所示之易科
    罰金折算標準，以資懲戒。
三、應依刑事訴訟法第299 條第1 項前段、第300 條，刑法第28
    條、第339 條第1 項、第41條第1 項前段，刑法施行法第1
    條之1 第1 項、第2 項前段，判決如主文。
本案經檢察官吳靜怡到庭執行職務。
中    華    民    國    99    年    11    月    3     日
                  刑事第五庭    審判長法  官  潘政宏
                                      法  官  劉淑玲
                                      法  官  石蕙慈
以上正本證明與原本無異。
如不服本判決應於收受判決後10日內向本院提出上訴書狀，並應
敘述具體理由。其未敘述上訴理由者，應於上訴期間屆滿後20日
內向本院補提理由書( 均須按他造當事人之人數附繕本) 「切勿
逕送上級法院」。
                                      書記官  羅婉榕
中    華    民    國    99    年    11    月    3     日
附錄本件論罪科刑法條：
中華民國刑法第339條
（普通詐欺罪）
意圖為自己或第三人不法之所有，以詐術使人將本人或第三人之
物交付者，處5年以下有期徒刑、拘役或科或併科1千元以下罰金
。
以前項方法得財產上不法之利益或使第三人得之者，亦同。
前二項之未遂犯罰之。

司法院資訊處製作；財團法人民間司法改革基金會備份。
